臺灣板橋地方法院刑事判決　　　　　　　93年度易字第1176號
公　訴　人　臺灣板橋地方法院檢察署檢察官
被　　　告　丁○○
上列被告因恐嚇案件，經檢察官提起公訴（93年度偵字第13797
號），本院判決如下：
    主  文
丁○○無罪。
    理  由
一、公訴意旨略以：被告丁○○基於加害他人身體之犯意，於民
    國93年5 月23日下午4 時許，在臺北縣三峽鎮金圳里金敏10
    號，持水果刀頂住乙○○之胸口而為恐嚇，致乙○○心生畏
    懼。因認被告涉犯刑法第305條之恐嚇罪嫌。
二、按犯罪事實應依證據認定之，無證據不得認定犯罪事實，刑
    事訴訟法第154 條第2 項定有明文。此所謂認定犯罪事實之
    證據，係指足以認定被告確有犯罪行為之積極證據而言，該
    項證據自須適合於被告犯罪事實認定，始得採為斷罪資料，
    倘未能發現相當證據，或證據不足以證明，自不能以推測或
    擬制之方法，以為裁判基礎，最高法院29年度上字第3105號
    、40年度台上字第86號判例意旨可資參照。且按告訴人之指
    訴，係以使被告受刑事訴追為目的，是其陳述是否與事實相
    符，仍應調查其他證據以資審認，最高法院52年度台上字第
    1300號判例亦資參照。復按刑法第305 條之恐嚇危害安全罪
    ，以加害生命、身體、自由、名譽、財產之事，恐嚇他人致
    生危害於安全者為其要件，須行為人有主觀以加害生命、身
    體、自由、名譽、財產之事恐嚇他人，該他人客觀上足以陷
    於危險不安之狀態，並已達危害其自由安全之程度，始得以
    該罪名相繩。所謂「致生危害於安全」，係指受惡害通知者
    ，因行為人之恐嚇，造成安全上之危險與實害而言，且行為
    人必須有恐嚇之直接或未必故意，必須認識客觀上之恐嚇行
    為及致生危害於安全之結果始具有故意。至於主觀上有無加
    害意思以及客觀上是否足以生畏怖，則須綜合行為當時一切
    週遭狀況予以觀察，若僅以接受意思表示之一方之主觀感受
    為準，即有悖於法律之安定性。
三、公訴人認被告涉有前開罪嫌，無非係以被告在警詢時坦承於
    上開時地有持刀之事實，及告訴人乙○○在警詢時之指訴，
    為其主要論據。訊據被告堅詞否認有何恐嚇罪嫌，辯稱：當
    時伊是因為聽到告訴人說她有刀，覺得女人家怎麼會有刀子
    ，伊就從褲頭拿起鑰匙所附掛的刀子放在手指頭轉，開玩笑
    地跟告訴人說伊也有刀子，而這刀子是有很多刀組，其中有
    用來開瓶子的、磨指甲的，就是所謂的瑞士刀，伊和告訴人
    間還隔著有二、三個空椅子，伊並沒有拿刀子抵住告訴人的
    胸口，且刀子也沒有碰觸到告訴人的身體，伊真的沒有要恐
    嚇告訴人之意思等語。經查，告訴人在警詢時固指稱：伊於
　  93年5 月23日14時至16時之間，在臺北縣三峽鎮金圳里金敏
    10號，遭伊不認識之被告持水果刀頂住伊胸口，伊不知道為
    何其會拿刀頂住伊，伊與其並無爭執或仇恨，那天伊是去那
    裡和同鄉還有一些朋友喝酒聊天，不知何故，被告就拿刀頂
    著伊，什麼話也沒說，嚇到伊云云。惟觀諸告訴人所述，被
    告既未以任何話語對之為要脅，縱認被告確有如其所指述之
    上開動作，則該等動作之目的所在，告訴人因此所產生之心
    理壓力如何，仍須綜合全部客觀情狀來判斷其確實之主觀感
    受，非可僅憑告訴人片面之陳述即可論斷。又被告自始堅決
    否認有恐嚇危害告訴人之犯意，而參諸被告前開供述，其之
    所以拿出刀子之緣由，係因告訴人先表示有刀子，其開玩笑
    地也拿出刀子，而被告主觀上有無恐嚇危害安全之故意，繫
    諸被告對於客觀恐嚇行為與致生危害於告訴人之安全有所認
    識，而當時客觀情狀是否即如被告所述，攸關被告恐嚇罪責
    之成立與否，而告訴人在警詢時對此雖未為任何指陳，然在
    未加詢明之情況下，實不能遽予不利於被告之認定。再參以
    關於被告究係自何處拿出刀子，刀子之大小、型式如何，刀
    子碰觸胸口之情形，告訴人之指述均欠明瞭，且與被告供述
    有所歧異，然告訴人在偵查中及本院審理時，經多次合法傳
    喚均未到案說明，是告訴人在警詢時之指述，實難遽予採信
    。且依證人即屋主甲○○在本院審理時證稱：案發當日，伊
    和被告及幾個朋友共4 、5 個人去廟裡拜拜，又喝了點酒後
    ，一起回到伊住處，後來告訴人到伊住處找人，伊是有看到
    被告拿著開香檳螺旋型之開瓶器和一串鑰匙在手上轉，但被
    告和乙○○間有發生什麼事，說些什麼話，伊因有點醉了，
    都不太清楚等語，則被告與告訴人既互不相識亦無仇怨，考
    其雙方行為之互動情形，能否認被告為該等動作時，對於告
    訴人有將因其所為動作而致生危害安全之實害或危險之認識
    ，尚待斟酌。況告訴人於事發後遲至同年5 月30日方始提起
    告訴，衡諸常情，若告訴人當時已因被告之行為而驚恐，自
    當即刻向在場之友人尋求協助，並探詢被告之目的何在，斷
    無於數日後才處理之理，而檢察官復未能提出其他積極之證
    據以供調查被告確有恐嚇犯行，尚難僅憑告訴人在警詢時之
    片面指訴，即為不利於被告之認定，自難遽指被告具有恐嚇
    危害告訴人安全之故意。
四、綜上所述，公訴人所舉事證，尚存有合理性之懷疑，本院依
    現存證據資料，仍無從獲得被告有罪之心證，此外，復查無
    其他積極證據，足資證明被告犯罪，根據「罪證有疑、利於
    被告」法則，應為有利於被告之認定。從而，本件既不能證
    明被告犯罪，自應為被告無罪之諭知。
據上論斷，應依刑事訴訟法第301 條第1 項，判決如主文。
本案經檢察官丙○○到庭執行職務。
中　　華　　民　　國　　94　　年　　3 　　月　　18　　日
                刑事第十一庭  審判長法　官  潘翠雪
                                    法  官  楊明佳
                                    法  官  王士珮
以上正本證明與原本無異。
如不服本判決應於送達後10日內向本院提出上訴狀。
                                    書記官　程欣怡
中　　華　　民　　國　　94　　年　　3 　　月　　18　　日
